【裁判字號】    95,易,680
【裁判日期】    951013
【裁判案由】    詐欺
【裁判全文】
臺灣板橋地方法院刑事判決              95年度易字第680 號
公 訴 人  臺灣板橋地方法院檢察署檢察官
被    告  乙○○○
上列被告因詐欺案件，經檢察官提起公訴（94年度偵緝字第2417
號）及移送併辦（94年度偵緝字第2416號、第2418號），被告於
準備程序就被訴事實為有罪之陳述，本院合議庭裁定由受命法官
改依簡式審判程序獨任審理，判決如下：
    主      文
乙○○○連續意圖為自己不法之所有，以詐術使人將本人之物交
付，處有期徒刑壹年陸月。
    事      實
一、乙○○○於民國85年6 月20日起，在台北縣三重市○○○路
    314 巷24號2 樓住處，自任會首召集戊○○、甲○○等鄰居
    、親友參加四個互助會（各該合會起日、會份、會款、開標
    日、標制均詳如附表所示），詎因遭會腳倒會，無法交付會
    款予活會會員，竟基於意圖為自己不法所有之概括犯意，於
    上開互助會進行期間，利用會員與會員彼此間均不相識，且
    投標時，各該活會會員未全數實際到場投標之機會，連續在
    上述開標處所，偽稱別人寄標，並於各該會期接續通知其他
    活會會員，佯稱由該人得標，以此詐術使活會會員陷於錯誤
    ，交付扣除標息之會款予乙○○○多次（因本案距今已超過
    五年，乙○○○、戊○○、甲○○及各互助會會員均無法清
    楚記憶各次依序得標會員得標之時間及標息，致無從詳予認
    定各活會會員人數及總金額），詐得金額超過新台幣（下同
    ）一千萬元。迄於90年2 月間乙○○○宣布停標倒會，經戊○○、甲○○等會員互相聯繫，始知悉上情。
二、案經戊○○、甲○○、丙○○、丁○○告訴臺灣板橋地方法
    院檢察署檢察官偵查起訴及移送併辦。
    理      由
一、本案被告乙○○○所犯係死刑、無期徒刑、最輕本刑為3 年
    以上有期徒刑以外之罪，且非高等法院管轄之第一審案件，
    其於準備程序中就被訴事實為有罪之陳述，經本院告知簡式
    審判程序之旨，並聽取公訴人、被告之意見後，經合議庭裁
    定由受命法官獨任進行簡式審判程序，合先敘明。
二、上揭事實，業據被告於偵查中及本院審理時均坦承不諱，核
    與告訴人戊○○、丁○○指訴之情節相符，並有互助會單附
    卷可佐，足認被告自白核與事實相符，應堪採信。至被告詐
    得款項，因被告及告訴人均無法記憶各次得標之時間及標息
    ，無法還原歷史事實詳予認定各活會會員人數及總金額，而
    以被告自承本案互助會伊偷標之標息最高曾至三、四千元，
    偷標之金額超過一千萬元（見94年度偵緝字第2417號卷第14
    頁、第19頁）加以認定。又被告自承係因會腳倒伊的會，只
    好偷標去貼，顯見其有為自己不法所有之意圖甚明。檢察官
    起訴事實雖未包括丁○○告訴部分，惟此移送併辦部分與本
    案有連續犯之裁判上一罪關係，本院自得併予審究。本案事
    證明確，被告犯行洵堪認定。
三、新舊法之比較適用：
（一）按刑法於95年7 月1 日修正施行，刑法第339 條法定刑內
      有關得科處或併科罰金刑部分，依修正後刑法施行法第1
      條之1 及刑法第33條第5 款等規定，得科處或併科之罰金
      刑最高均為新臺幣30 ,000 元、最低均為新臺幣1,000 元
      。然依被告行為時即修正前之刑法及罰金罰鍰提高標準條
      例之規定，各罪之罰金刑經提高倍數後，最高額雖與修正
      後之規定相同，惟最低額部分顯較修正後為輕。因此，比
      較上述修正前、後之刑罰法律，修正後之相關規定既未較
      有利於被告，自應適用被告行為時之罰金刑刑度相關規定
      。
（二）被告行為後，刑法第56條連續犯之規定，於94年1 月7 日
      修正刪除，並於95年7 月1 日施行，此刪除雖非犯罪構成
      要件之變更，但顯已影響行為人刑罰之法律效果，自屬法
      律有變更，而修正後之刑法，無連續犯得論以裁判上一罪
      之情形，所犯之數罪，應按其具體情形而可能論以數罪併
      罰，是比較新舊法結果，應適用較有利於被告之行為時法
      律，即應依修正前刑法第56條論處。
四、核被告所為，係犯刑法第339 條第1 項之詐欺取財罪。被告
    於各該會期以接續詐欺行為，致使該期活會會員陷於錯誤，
    為想像競合犯，應從一之詐欺取財罪處斷。又先後多次詐欺
    取財犯行，時間緊接，手法相同，觸犯相同構成要件之罪，
    顯係基於概括犯意反覆為之，為連續犯，應依修正前刑法第
    56 條 規定論以一罪，並依法加重其刑。
五、爰審酌被告犯罪動機、目的、利用互助會活會會員對其信任
    而詐欺得款，致使告訴人等活會會員受有財產損害，及犯罪
    後坦承犯行，態度尚屬良好等一切情狀，量處如主文所示之
    刑，以示懲儆。
據上論斷，應依刑事訴訟法第299 條第1 項前段、第273 條之1
第1 項，刑法第2 條第1 項前段、第339 條第1 項、第55條、修
正前刑法第56條，罰金罰鍰提高標準條例第1 條前段，判決如主
文。
本案經檢察官彭聖斐到庭執行職務。
中    華    民    國    95    年    10    月    13    日
                  刑事第六庭  法  官  林鈺琅
以上正本證明與原本無異。
如不服本判決應於送達後10日內向本院提出上訴狀。
                              書記官  林蔚然???
中    華    民    國    95    年    10    月    13    日
附表：
┌──┬──────┬─────┬────────┬───┬───┬───┐
│編號│互助會起日  │會份含會首│ 開  標  日     │會  款│底  標│標?制│
├──┼──────┼─────┼────────┼───┼───┼───┤
│ 一 │85年6 月20日│  62會份  │每月20日下午1 時│一萬元│一千元│內  標│
├──┼──────┼─────┼────────┼───┼───┼───┤
│ 二 │86年10月1 日│  53會份  │每月1 日下午1 時│一萬元│一千元│內  標│
├──┼──────┼─────┼────────┼───┼───┼───┤
│ 三 │87年4 月15日│  50會份  │每月15  下午1 時│一萬元│一千元│內  標│
├──┼──────┼─────┼────────┼───┼───┼───┤
│ 四 │88年8 月10日│  43會份  │每月10日下午1 時│一萬元│一千元│內  標│
└──┴──────┴─────┴────────┴───┴───┴───┘
附錄本案論罪科刑法條全文：
刑法第339 條：
  意圖為自己或第三人不法之所有，以詐術使人將本人或第三人
  之物交付者，處五年以下有期徒刑、拘役或科或併科一千元以
  下罰金。
  以前項方法得財產上不法之利益或使第三人得之者，亦同。
  前二項之未遂犯罰之。


司法院資訊處製作；財團法人民間司法改革基金會備份。
